臺灣高雄地方法院刑事判決　　　　　　　　94年度易字第71號
公　訴　人　臺灣高雄地方法院檢察署檢察官
被　　　告　丁○○　男　38歲.
上列被告因詐欺案件，經檢察官聲請逕以簡易判決處刑（93年度
偵字第16528號），本院受理後（94年度簡字第132號），改依通
常程序審理，判決如下：
    主  文
丁○○意圖為自己不法之所有，以詐術使人將本人之物交付，處
有期徒刑參月，如易科罰金，以參佰元折算壹日。
    事  實
一、丁○○明知其所有車牌號碼YO-5311號自用小客車，業已於
    民國91年7月24日，向設於高雄市○○○路261號之「光華當
    舖」典當得款新臺幣（下同）5萬元，且一般辦理動產抵押
    貸款之銀行業者，就已典當之動產，因其可擔保之價值業已
    降低，且有無法取償之風險，通常均拒絕以之作為動產抵押
    之標的物，而不同意貸款，其竟意圖為自己不法之所有，於
    91 年11月13日，故意隱瞞上開車輛業已典當之事實，而先
    向「光華當舖」借得上開車輛及行車執照後，再持該車行車
    執照並駕駛該車至台新銀行苓雅分行，供該分行職員甲○○
    辦理驗車對保。甲○○於不知該車業已典當之情形下，評估
    該車價值為18萬元，貸款金額為14萬元，貸放比率為百分之
    78 ，認未逾規定貸款之成數。而台新銀行亦因而陷於錯誤
    ，誤認以該車價值18萬元計算，擔保對被告14萬元之債權應
    屬足夠，於不知該車業已典當5萬元，價值餘額業已不足擔
    保台新銀行14萬元之債權，且該車流當之後，台新銀行亦有
    無法取償之風險之情形下，同意丁○○提供上開車輛供台新
    銀行設定動產抵押權後，借款14萬元予丁○○，並約定分36
    期按月攤還，每期應繳納本息5203元，並於同既撥款14萬元
    至丁○○在台新銀行苓雅分行之帳戶（帳號：000000000000
    000），復於翌日即同年月14日前往高雄市監理處設定動產
    擔保交易登記。嗣因丁○○僅繳納6期分期款後，自92年3月
    13日起即未再繳交任何分期款，經台新銀行催討多次，並派
    員至約定車輛放置處所（即高雄市○○路103之1號）尋找上
    開車輛未果，台新銀行因而向臺灣高雄地方法院檢察署提出
    告訴，經臺灣高雄地方法院檢察署檢察官循線偵查後，始察
    悉上情。
二、案經台新銀行訴請臺灣高雄地方法院檢察署檢察官偵查後聲
    請逕以簡易判決處刑，本院改依通常程序審理。
    理  由
一、本件訊據被告丁○○坦承將上開自小客車典當後，再向台新
    銀行辦理貸款之事實，惟辯稱：係當舖的人帶伊去辦理貸款
    云云。惟查：
    （一）被告曾於91年7月24日將其所有車號YO-5311號自用小
          客車持往「光華當舖」典當5萬元乙節，為被告所自
          承，核與證人乙○○於偵查中證述情節相符，並有光
          華當舖當票及收當物品登記簿（以上均為影本）各一
          紙在卷可稽。
    （二）被告復於91年11月13日以上開車輛向台新銀行苓雅分
          行辦理汽車動產抵押貸款，由台新銀行職員甲○○辦
          理驗車及對保後，評估該車價值為18萬元，申貸金額
          為14萬元，貸放比率為百分之78；嗣台新銀行核准貸
          款後，於同日將貸款款項14萬元匯入被告於台新銀行
          苓雅分行之帳戶內（帳號：000000000000000）；雙
          方約定分36期按月攤還，每期應繳納本息5203元；嗣
          被告於還款6期後，即未再清償本息，而台新銀行欲
          行使動產抵押權占有取償時，亦因該車業已遷移而無
          從追償等情，亦為被告所自承，核與證人甲○○證述
          情節相符，並有高雄市監理處動產擔保交易登記證明
          書、車輛動產抵押契約書、汽車貸款申請書暨客戶基
          本資料表、存證信函、外訪報告單、台新銀行國際商
          業銀行汽車貸款撥款／動支申請暨委託書、台新銀行
          汽車貸款授信審核表（含驗車報告）、台新銀行轉帳
          傳票（以上均為影本）各一份及照片二張在卷可憑。
    （三）查被告與台新銀行簽訂之「車輛動產抵押契約書」第
          六條既已約定：「甲方（即被告）應保證本件抵押車
          輛權利清楚，並無任何糾葛，如有是事概由渠等自行
          理直。」，則被告就其所提供擔保之上開車輛業已典
          當乙節，自有向台新銀行告知之義務。而被告於向台
          新銀行辦理汽車貸款時，並未告知該車業已典當予「
          光華當舖」乙節，經證人甲○○於本院審理時到庭證
          述屬實。參以被告提供作為擔保之上開車輛於辦理驗
          車對保時之價值不過18萬元，若扣除其典當之本金5
          萬元及其利息，縱然以百分之百之貸放比率，亦不足
          以擔保14萬元之債權，何況銀行業者通常亦考慮估價
          誤差、折舊及拍賣等因素，而不願以擔保物價值全額
          作為核貸金額，足見被告隱瞞該車業已典當之事實，
          確已影響台新銀行對於本件貸款之風險評估。而證人
          甲○○更證稱：「（檢察官問：依據汽車貸款對作業
          辦法，如果典當給當舖的話，你們是否會同意款借款
          給他？）不會。」（參本院94年4月13日審判筆錄）
          足見台新銀行確因被告刻意隱瞞車輛典當之事實，而
          陷於錯誤，始同意貸款14萬元予被告。被告亦明知於
          該車業已典當之情形下，並無足夠之價值足以擔保其
          債務，若台新銀行知悉此節，將不同意其貸款之申請
          ，竟仍隱瞞此節，而施用詐術使台新銀行陷於錯誤而
          同意放款，足認其有不法所有之意圖甚明。至其事後
          是否曾償還部分或全部款項，純屬其犯後態度之問題
          ，不能溯及阻卻行為時業已成立之犯罪。
    （四）至被告雖辯稱其向「光華當舖」典當該車，係以「原
          車使用」使用之方式云云。惟訊據證人即「光華當舖
          」職員乙○○於偵查中結證稱：丁○○係於91年7月
          24日到當舖典當車輛，之後陸續有向當鋪借車使用，
          同年11月向台新銀行借錢是他自己去的，伊怕他將車
          開走，才陪他去，台新銀行是他自己找的；借錄後車
          子由伊開回當舖，車子一直留在當舖，銀行撥款後他
          有還一部分之錢，但是沒有全部清償，之後他說要用
          車，所有他有將車開走，之後他有將車再開回當舖，
          他要用車時會來開車，之後會再將車開回等語（參93
          年10月15日偵訊筆錄）。而被告亦於本院94年4月1日
          訊問時坦承：「關於那個貸款（台新銀行貸款）所得
          14萬元係我拿走的。」、「（問：既然原車使用，為
          何要與當舖的人去銀行？）因為那時我向當舖的人表
          示我要向銀行借款，所以當舖的人才陪同我去…。」
          、「（問：辦理銀行貸款時，是否有告知銀行該車有
          向當舖典當？）那是當舖的人幫我辦理的，當時是我
          開車載當舖的人去的，銀行的人只有來看車子而已。
          」（參本院94年4月1日訊問筆錄）足見被告並非基於
          「光華當舖」人員之要求始前往台新銀行辦理貸款，
          且其貸款所得14萬亦由被告所取得。另就被告辯稱該
          貸款係當舖人員為其辦理乙節，訊據證人即台新銀行
          職員甲○○亦於偵訊中證稱：借款時係被告丁○○開
          車前往台新銀行苓雅分行驗車及對保，應係他人介紹
          後才向銀行借款，但並無印象看過當舖人員乙○○等
          語。（參93年10月15日偵訊筆錄）而被告亦自承動產
          抵押契約書等文書均係由其親自簽名乙語（參本院94
          年4月1日訊問筆錄），足見被告係自行起意欲向台新
          銀行辦理本件貸款，並親自至台新銀行辦理相關手續
          後親自在契約書上簽名，則其就本件貸款過程自知之
          甚詳。雖被告與證人乙○○就該車典當方式是否為「
          原車使用」乙節各執一詞，惟被告既係明知該車業已
          典當，而仍起意向台新銀行申請辦理本件貸款，使台
          新銀行對擔保品之擔保價值之評估陷於錯誤，其有施
          用詐術之故意及不法所有之意圖已明，其詐欺之犯行
          ，已足認定。至被告典當方式究係「原車使用」與否
          ，與本件待證事實並無重要關係，而證人乙○○經本
          院傳喚結果，均未能合法送達，本院認其所能證述之
          內容既與本件待證事實無重要關係，即無再行傳喚到
          庭之必要，附此敘明。
二、核被告丁○○所為，係犯刑法第339條第1項之詐欺取財罪。
    爰審酌被告明知其上開車輛業已典當，竟仍施用詐術向告訴
    人台新銀行詐騙貸款，且於犯後猶矢口否認有詐欺之犯意及
    不法所有之意圖，犯後態度並非甚佳，惟其所貸得金額尚非
    甚鉅，且於犯後不僅曾償還6期本息，更於本院審理期間清
    償其積欠告訴人之債務，而註銷其上開車輛之動產抵押權，
    此有高雄市監理處動產擔保交易登記證明書（登記編號高市
    監二字第30-91- 424-1(08565)）及高雄市監理處註銷登記
    之公告影本在卷可稽，尚非全無悔意等一切情狀，判處如主
    文所示之刑，並諭知易科罰金之折算標準，以示懲儆。
據上論斷，應依刑事訴訟法第452條、第299條第1項前段、刑法
第339條第1項、第41條第1項前段、罰金罰鍰提高標準條例第1條
前段、第2條，判決如主文。
本案經檢察官丙○○到庭執行職務。
中　　華　　民　　國　　94　　年　　6 　　月　　28　　日
                  刑事第十庭  審判長法官  張世賢
                                    法官  呂曾達
                                    法官  王啟明
附錄所犯法條:
中華民國刑法第339條第1項:
意圖為自己或第三人不法之所有，以詐術使人將本人或第三人之
物交付者，處5年以下有期徒刑、拘役或科或併科1千元以下罰金
。
以上證明與原本無異。
如不服本判決，應於判決送達後10日內，向本院提出上訴狀。
                                書記官  陳心儀
中　　華　　民　　國　　94　　年　　6 　　月　　28　　日
